【裁判字號】    98,消債更,311
【裁判日期】    980331
【裁判案由】    聲請更生程序
【裁判全文】
臺灣高雄地方法院民事裁定           98年度消債更字第311號
聲  請  人  甲○○原名周憶清.
上列當事人因消費者債務清理條例事件聲請更生，本院裁定如下
：
    主  文
准聲請人自中華民國九十八年三月三十一日十七時起開始更生程
序。
命司法事務官進行本件更生程序。
    理  由
一、按法院開始更生程式之裁定，應載明其年、月、日、時，並
    即時發生效力。次按法院裁定開始更生或清算程式後，得命
    司法事務官進行更生或清算程式，必要時得選任律師、會計
    師或其他適當之自然人或法人一人為監督人或管理人。消費
    者債務清理條例（下稱消債條例）第3 條、第42條第1 項、
    第45條第1 項、第16條第1 項分別定有明文。
二、聲請意旨略以：聲請人積欠台新銀行、渣打銀行、新光銀行
    、聯邦銀行、遠東銀行、台北富邦銀行、花旗銀行債務達新
    台幣（下同）1,337,110 元，有不能清償債務情事，於民國
    95年8 月2 日以書面向全體無擔保債權銀行請求共同協商債
    務清償方案，經協商成立，約定聲請人應自95年8 月起，分
    80期，不計息，於每月10日繳納18,563元。惟聲請人於協商
    時每月平均收入僅22,000元，於繳納協商款後，餘款實已不
    足支應生活費用，聲請人勉力繳納12期後，終因時間日久，
    無以為繼，自96年9 月起再難支付協商款。聲請人嗣於97年
    10月間又經診斷罹患乳癌第2 期，而須增加定期複診及化療
    等醫藥費用支出，聲請人實有不可歸責於己，致履行協商顯
    有重大困難之情事存在，且聲請人無擔保或無優先權之債務
    總額未逾1,200 萬元，復未經法院裁定開始清算程序或宣告
    破產，爰依法聲請更生等語。
三、聲請人於95年8 月2 日與全體無擔保債權銀行協商成立，約
    定聲請人應自95年8 月起，分80期，不計息，於每月10日繳
    納18,563元，並於攤還12期協商款後，自96年9 月起未再繳
    納協商款乙情，業據聲請人陳報在卷，並有協議書、無擔保
    債務還款計劃書、繳款收據在卷為憑（見本院卷第43頁、第
    47頁、第48頁、第49頁），應認真實。
四、聲請人主張於履行協商期間因罹患乳癌，增加醫療必要費用
    支出，而有不可歸責於己之事由，致履行協商顯有重大困難
    情事存在等情。經查：
  (一)據聲請人陳報，其於95年8 月間協商成立時之每月薪資收入
    為22,000元（見本院卷第43頁），依聲請人95、96年度綜合
    所得稅各類所得資料清單記載，其95年度總收入為351,013
    元，相當於每月收入29,251元，96年度總收入為368,078 元
    ，相當於每月收入30,673元（元以下四捨五入，見本院卷第
    25頁、第24頁）。又聲請人自97年3 月25日起迄同年10月1
    日止受僱於統一百華股份有限公司，自97年10月8 日起受僱
    於永三企業股份有限公司，每月應領工作收入包括底薪及工
    作獎金，其自97年6 月起迄98年2 月止（合計9 個月）實領
    之薪資收入總計為269,248 元，相當於每月收入29,916元，
    亦有勞工保險被保險人投保資料明細表、薪資單、存摺轉帳
    明細為憑（見本院卷第106 頁、第27頁、第87至91頁、第11
    0 至112 頁、第109 頁），應屬實在。
  (二)聲請人主張其於97年間因罹患乳癌第二期，於97年10月25日
    起迄97年10月27日止，在私立高雄醫學大學附設中和紀念醫
    院（下稱高醫）入院接受部分乳房清除手術，並於97年12月
    6 日起迄97年12月7 日止、98年3 月21日起迄98年3 月22日
    止，住院接受化學治療乙情，業據聲請人提出診斷證明書為
    憑（見本院卷第68頁、第31頁、第113 頁），應認真實。又
    據聲請人陳報，其與配偶謝坤益並未生育子女，謝坤益以打
    零工維生，每月平均薪資為15,000元至18,000元不等，日常
    生活費用均由其與謝坤益共同支出等情（見本院卷第106 頁
    ），參以內政部公告度高雄市96、97年度每人每月最低生活
    費用（含食衣住行育樂）分別為10,708元、10,991元，足認
    謝坤益之收入足供維持自己生活，聲請人除須負擔維持自己
    生活之費用外，無須另支付謝坤益扶養費，而聲請人於97年
    間因接受乳癌手術及化學治療所須支出之醫療費用，除掛號
    費及部分負擔費用外，均由健保給付，經核算聲請人自97年
    10月起迄97年12月止為治療乳癌所支出之醫療費用共計15,8
    98元，相當於每月增加5,299 元（元以下四捨五入）之醫療
    費用支出，有卷附醫療費用收據足佐（見本院卷第71至81頁
    ），上開費用亦應列為必要費用。是以聲請人96年度之必要
    生活費用支出為10,708元，97年度之必要生活費用支出為16
    ,290元（即10,991+5,299＝16,290），應堪認定。
  (三)從而，聲請人之96年度平均每月收入30,673元，扣除當年度
    每月必要費用支出10,708元後，雖仍有餘款19,965元得供繳
    納協商款18,563元，然而聲請人罹患乳癌後，其97年度之每
    月所得29,916元，扣除每月必要費用支出16,290元，僅有餘
    款13,626元可供運用，已不足繳納協商款18,563元，聲請人
    主張其有不可歸責於己之事由，致履行協商顯有重大困難，
    應屬可採。
四、綜上所述，聲請人於協商成立後，因罹患乳癌，致必要費用
    支出增加，而有不可歸責於己，致履行協商顯有重大困難情
    事存在，且其無擔保或無優先權之債務總額未逾1,200 萬元
    ，復未經法院裁定開始清算程序或宣告破產，且無消債條例
    第6 條第3 項、第8 條或第46條各款所定駁回更生聲請之事
    由存在，其聲請更生，洵屬有據，應予准許。
中    華    民    國    98    年    3     月    31    日
                  民事第五庭  法  官  賴文姍
以上正本係照原本作成
本裁定不得抗告
本裁定已於民國98年3月31日17時公告
中    華    民    國    98    年     3    月    31    日
                              書記官  林秀珍


司法院資訊處製作；財團法人民間司法改革基金會備份。
